【裁判字號】    95,易,37
【裁判日期】    950316
【裁判案由】    家暴傷害
【裁判全文】
臺灣臺南地方法院刑事判決                95年度易字第37號
聲  請  人  臺灣臺南地方法院檢察署檢察官
被      告  乙○○
被      告  甲○○
上列被告等因家暴傷害案件，經檢察官聲請簡易判決處刑（94年
度偵字第14979號），本院認為不宜以簡易判決處刑，改依通常
程序審理，判決如下：
    主  文
乙○○傷害人之身體，處拘役參拾日，如易科罰金，以參佰元折
算壹日。
甲○○被訴傷害部分，公訴不受理。
    事  實
一、乙○○與甲○○前係夫妻關係（已於民國九十三年十一月十
    八日離婚），二人間具有家庭暴力防治法第三條第一款所定
    之家庭成員關係。乙○○因認甲○○打電話騷擾其友人鄭珊
    瑛之家人，因而心生不滿，而於九十四年十月九日下午二時
    三十分許，在台南市○○路一七九號之三其住處前，見甲○
    ○前來並以木棍敲打大門，更加不滿，竟基於傷害之犯意，
    徒手毆打甲○○，造成甲○○受有「頸項擦傷、兩側前臂挫
    傷、右上臂挫傷、右手挫傷血腫」等傷害。
二、案經甲○○訴由台南市警察局第一分局報請台灣台南地方法
    院檢察署檢察官偵查後聲請簡易判決處刑。
    理  由
一、訊據被告乙○○固坦認於前揭時、地，與告訴人甲○○發生
    爭執、拉扯，造成告訴人甲○○受有如上傷害之事實不諱，
    惟矢口否認上開傷害犯行，辯稱：當時甲○○拿著木棍到伊
    住處，並持木棍敲打大門，且於開門時作勢要打伊，伊基於
    自衛而去搶木棍，雙方因而發生拉扯，於拉扯間造成甲○○
    受有傷害，故本件伊並無傷害之犯意云云。惟查：
  (一)於九十四年十月九日下午二時三十分許，在台南市○○路一
    七九號之三前，被告與告訴人甲○○發生爭執、拉扯，且告
    訴人確因該次衝突中受有「頸項擦傷、兩側前臂挫傷、右上
    臂挫傷、右手挫傷血腫」等傷害之事實，業據被告乙○○於
    警詢及本院審理時供承不諱，核與證人即告訴人甲○○於警
    詢及本院審理時證述之情節大致相符，並經證人即在場之鄭
    珊瑛於警詢時證述屬實，且有告訴人甲○○之國立成功大學
    醫學院附設醫院九十四年十月九日診斷證明書一紙（見警卷
    第十三頁）附卷可稽。是此部分事實，堪信為真實。
  (二)前揭事實，業據證人即告訴人甲○○於警詢中證述：「（於
    何時？何地遭何人？打傷何處？）於九十四年十月九日十四
    時三十分，在台南市○區○○路一七九號四樓之三門口被我
    前夫乙○○徒手打傷。乙○○打傷造成我頸項擦傷，兩側前
    臂挫傷、右手挫傷血腫」、「（因何事打傷你？持何器具打
    傷你？）九十四年十月九日十三時左右，我先打電話到台南
    市○區○○路一七九號四樓之三欲接我兒子彭冠銘（之前婚
    生子女）去外地遊玩，我前夫當時未接電話，十四時左右乙
    ○○之女朋友打手機給我並破口大罵，過二十分左右，我母
    親聯絡我，說乙○○打電話至我母親處說: 『要找我算帳，
    要打死我』，我就前往乙○○住處前往理論，在門口乙○○
    見面未發一語，就出手毆打我，造成我的傷害」、「（妳前
    往乙○○住處時有無攜帶何器具？）我有帶一支木棍防身。
    因為乙○○之前常打我」、「（你何處受傷？）我頸項擦傷
    ，兩側前臂挫傷、右手挫傷血腫。成大醫院診斷書」等語（
    見警卷第五、六頁）。並於本院審理時證稱：於九十四年十
    月九日下午二時三十分許，伊因欲探視兒子，並先前打電話
    給被告，在電話中雙方有不愉快，被告又打電話給伊母親，
    說不好聽的話，所以伊才前去被告住處，且因之前常遭被告
    毆打，故帶著棍子，到達被告住處時，因伊情緒比較激動，
    所以直接以木棍敲門一下，敲門後聽到屋內有急促的跑步聲
    ，被告就跑出來，伊見情勢不對，就往電梯方向跑，被告就
    向前拉住伊，並將伊拉回來，且以拳打腳踢之方式毆打伊，
    並要搶伊所攜帶之棍子，伊因怕被告將棍子搶走後拿來打伊
    ，所以就緊握著棍子，後來是因為伊兒子從屋內出來，並制
    止被告，被告才停手，後伊就離開，而棍子為被告槍走留下
    等語（見本院審卷九十五年三月二月審判筆錄）。又告訴人
    甲○○因本件爭執而受有「頸項擦傷、兩側前臂挫傷、右上
    臂挫傷、右手挫傷血腫」等傷害，已如前述，且參酌告訴人
    甲○○之上開指述與診斷證明書傷勢之記載，告訴人所述與
    常情無違，應為真實。從而，堪認被告確毆打告訴人，並致
    告訴人受有前開傷勢甚明。
  (三)被告乙○○於本院審理陳稱：「（你為何要搶下告訴人所帶
    的棍子？）因為我怕告訴人拿棍子打我」、「（告訴人有無
    拿棍子打你？）沒有。但她有作勢要打我」、「（你搶到棍
    子後，雙方有無發生拉扯？）雙方有發生拉扯，約一分多鐘
    ，我只有抓到棍子而已，『並沒有抓到告訴人的手及身體的
    其他部位』」、「我沒有動手打告訴人，我只是要搶棍子而
    已」、「因為搶棍子的時候，發生激烈拉扯，而造成雙方都
    受傷」等語。惟告訴人甲○○既為探視小孩並欲質問被告為
    何打電話給其母親，則告訴人何需於見面時即持木棍作勢欲
    打被告？並告訴人係一女子，被告則係年輕壯碩之成年男子
    ，縱使告訴人手持木棍，亦無法與被告抗衡，則告訴人焉會
    主動作勢欲打被告，而自陷於不利之地位？又觀之告訴人所
    受傷勢，並受有「頸項擦傷」之傷害，是苟如被告所言，僅
    係欲搶告訴人所持木棍而造成告訴人受有傷害，則告訴人焉
    會受有「頸項擦傷」之傷害？是被告空言辯稱：因告訴人作
    勢要打伊，基於自衛而去搶棍子，雙方因而發生拉扯，始造
    成告訴人受有傷害，並無傷害之犯意云云，應屬事後卸責之
    詞，不足採信。
  (四)綜上所述，被告乙○○於上揭時、地確有毆打告訴人甲○○
    ，致告訴人因而受有「頸項擦傷、兩側前臂挫傷、右上臂挫
    傷、右手挫傷血腫」等傷害至明。從而，本件事證明確，被
    告上開傷害犯行，實堪認定。
二、核被告乙○○所為，係屬家庭暴力罪，惟因家庭暴力防治法
    並無特別刑罰之規定，仍論以刑法第二百七十七條第一項之
    普通傷害罪。爰審酌被告之品行，與告訴人前係夫妻關係，
    僅因細故而萌傷害之動機，傷害之手段，造成傷害之程度，
    且事後未能與告訴人達成民事和解，及犯後未坦認犯行等一
    切情狀，量處如主文所示之刑，並諭知易科罰金之折算標準
    ，以資懲儆。
三、公訴意旨另以：被告甲○○於九十四年十月九日下午二時三
    十分許，在台南市○區○○路一七九號之三，因與告訴人乙
    ○○發生爭執，基於普通傷害之犯意，徒手互毆，致乙○○
    受有「手、腳等處抓傷」等傷害。因認被告甲○○亦涉犯刑
    法第二百七十七條第一項之普通傷害罪嫌。
  (一)按告訴乃論之罪，告訴人於第一審辯論終結前，得撤回其告
    訴；又告訴經撤回者，法院應諭知不受理之判決；刑事訴訟
    法第二百三十八條第一項及第三○三條第三款分別定有明文
    。
  (二)經查，本件被告甲○○因家暴傷害案件，經檢察官聲請簡易
    判決處刑，認被告甲○○係犯刑法第二百七十七條第一項之
    普通傷害罪，依同法第二百八十七條前段之規定，該罪須告
    訴乃論。茲據告訴人乙○○具狀撤回其告訴，有九十五年一
    月九日刑事撤回告訴狀一紙在卷足憑，揆諸前開說明，爰不
    經言詞辯論，逕為諭知不受理之判決。
據上論斷，應依刑事訴訟法第四百五十二條、第二百九十九條第
一項前段、第三百零三條第三款、第三百零七條，刑法第二百七
十七條第一項、第四十一條第一項前段，罰金罰鍰提高標準條例
第一條前段、第二條，判決如主文。
本案經檢察官蘇榮照到庭執行職務
中    華    民    國     95    年    3    月    16    日
                  刑事第一庭  審判長法  官  沈揚仁
                                    法  官  張婷妮
                                    法  官  洪榮家
以上正本證明與原本無異。
如不服本判決，應於判決送達後10日內，向本院提出上訴狀。
                                    書記官  許悉愛
中    華    民    國     95    年    3    月    16    日
附錄本案論罪科刑法條全文：
刑法第二百七十七條第一項：
傷害人之身體或健康者，處三年以下有期徒刑、拘役或一千元以
下罰金。


司法院資訊處製作；財團法人民間司法改革基金會備份。
